【裁判字號】    97,抗,536
【裁判日期】    970610
【裁判案由】    聲請撤銷緩刑
【裁判全文】
臺灣高等法院刑事裁定                   97年度抗字第536號
抗  告  人  臺灣宜蘭地方法院檢察署檢察官
受  刑  人  甲○○
即  被  告
上列抗告人因受刑人傷害等案件，不服臺灣宜蘭地方法院中華民
國97年4 月25日聲請撤銷緩刑之裁定（97年度撤緩字第12號），
提起抗告，本院裁定如下：
    主  文
原裁定撤銷。
甲○○之緩刑宣告撤銷。
    理  由
一、按受緩刑之宣告，而有緩刑期內因故意犯他罪，而在緩刑期
    內受得易科罰金之有期徒刑、拘役或罰金之宣告確定者，足
    認原宣告之緩刑難收預期效果，而有執行刑罰之必要者，得
    撤銷其緩刑宣告，刑法第75條之1 第1 項第2 款定有明文。
二、原裁定意旨略以：查抗告人即受刑人甲○○於民國（下同）
    95年6 月20日下午4 時40分許，因犯公共危險案件，經臺灣
    宜蘭地方法院以95年度羅交簡字第144 號判決判處拘役50日
    ，嗣經同法院以95年度交簡上字第24號判決駁回上訴，並宣
    告緩刑2 年確定。嗣受刑人雖再犯傷害等罪且經判處拘役40
    日確定，然公共危險罪與傷害罪屬截然不同之犯罪型態，行
    為評價無法一概而論，自不宜逕認原緩刑宣告已難收其效，
    亦難遽指其未見悔悟。再者，受刑人前後所犯2 罪，犯罪類
    型不同，侵害法益及社會危害程度殊異，且聲請書中並未陳
    明受刑人有何應執行刑罰否則難收緩刑預期效果之具體事實
    ，並提出相關事證供參，難認受刑人原宣告之緩刑已難收其
    預期效果，而有執行刑罰必要之情狀，本件聲請為無理由，
    應予駁回等語。
三、本件抗告意旨略以：
（一）刑法第75條之1 第1 項第2 款之立法理由，係認緩刑期間
      故意犯他罪，而在緩刑期內受得易科罰金之有期徒刑之宣
      告者，列為應撤銷緩刑之事由，過於嚴苛，而排除第75條
      應撤銷緩刑之事由，移列至得撤銷緩刑事由，俾使法官依
      被告再犯情節，裁量是否撤銷先前緩刑之宣告。又如有前
      開事由，但判決宣告拘役、罰金時，可見行為人仍未見悔
      悟，有列為得撤銷緩刑之事由。旨在於「列為應撤銷緩刑
      之事由，除有特殊例外情形外，符合要件者，原則上應撤
      銷」、「而特殊例外情形，採用裁量撤銷主義，賦與法院
      撒銷與否之權限，特於第一項規定實質要件為：足認原宣
      告之緩刑難收其預期效果，而有執行刑罰之必要，供作審
      認之標準」。換言之，「原則撤銷」、「例外不撤銷」之
      從嚴審核為標準。
  １、現行關於緩刑前或緩刑期間故意犯他罪，而在緩刑期內受
      得易科罰金之有期徒刑之宣告者，列為應撤銷緩刑之事由
      ，因認過於嚴苛，而排除第75條應撤銷緩刑之事由，移列
      至得撤銷緩刑事由，俾使法官依被告再犯情節，而裁量是
      否撤銷先前緩刑之宣告，其次，如有前開事由，但判決宣
      告拘役、罰金時，可見行為人仍未見悔悟，有列為得撤銷
      緩刑之事由，以資彈性適用，爰於第1 項第1 款、第2 款
      增訂之。
  ２、緩刑期內，因過失犯罪其情節較重，受有期徒刑之宣告確
      定者，乃係未能徹底悔悟自新之表徵，足見其人一再危害
      社會，均有由法院斟酌決定撤銷緩刑之必要，爰增列為第
      3 款得撤銷緩刑之事由。
  ３、修正條文第74條第2 項增列法院於緩刑期間內，得命犯罪
      行為人於緩刑期內應遵守之事項（例如向被害人支付相當
      數額、向公庫支付一定之金額、接受精神、心理輔導、提
      供義務勞務或其他為預防再犯之事項），明定違反該條所
      定事項情節重大者，得撤銷其緩刑宣告，以期週延。至於
      所謂「情節重大」，係指：受判決人顯有履行負擔之可能
      ，而隱匿或處分其財產、故意不履行、無正當事由拒絕履
      行或顯有逃匿之虞等情事而言。
（二）按不撤銷緩刑之特殊例外情形（採用裁量撤銷主義，賦與
      法院撤銷與否之權限），其實質要件為：足認原宣告之緩
      刑難收其預期效果，而有執行刑罰之必要，要與「犯罪類
      型不同」「所侵害法益及社會危害程度殊異」，並無關聯
      。
（三）受刑人甲○○前因公共危險案件，經臺灣宜蘭地方法院判
      處拘役50日，嗣經同法院於95年11月10日駁回上訴，並諭
      知緩刑2 年確定在案。而受刑人於受緩刑之宣告僅不過短
      短2 個半月，即再犯傷害罪等案件，且受刑人前案因違反
      公共危險罪之酒醉駕車致生車禍，並使他人受有傷害等情
      ，足認受刑人並無視其他用路人之行車安全，而於後案中
      ，受刑人除傷害其胞弟外，並毆打及辱罵前往處理之執勤
      員警2 人，完全無視於公權力之存在，其任意妄為，顯見
      並無悔悟之心。綜上，由受刑人前後兩案犯罪之時間及後
      案犯罪內容觀之，受刑人並無徹底悔悟自新之表徵，足認
      原宣告之緩刑難收其預期之效果，而有執行刑罰之必要，
      本件應撤銷受刑人之緩刑等語。
四、經查：受刑人即被告甲○○於受本件緩刑宣告後，復於緩刑
    期間（即96年1 月25日下午1 時許），因傷害等案件，經臺
    灣宜蘭地方法院以96年度易字第531 號判決判處拘役40日確
    定等情，有前開刑事判決及本院被告前案紀錄表各1 件附卷
    可稽。是受刑人甲○○於緩刑期內因故意犯他罪，而在緩刑
    期內受拘役之宣告確定，要屬無疑。又受刑人於前案判決確
    定僅約2 個半月內即再犯傷害等案件，且係先於其胞弟所開
    設之雜貨店內叫囂，經其胞弟報警處理後，即基於妨害公務
    之犯意，動手毆打前來處理之警員，並經警員制伏在地後，
    又以「幹你娘」等穢語辱罵員警，完全無視於公權力之存在
    至為明確，且於犯罪後飾詞圖辯，毫無悔過之心，顯見受刑
    人於前案受緩刑之宣告後，未能有所警惕及悔悟，原宣告之
    緩刑顯已難收其預期之效果，自非無執行刑罰之必要。而刑
    法第75條之1 第1 項第2 款所謂之「他罪」既未限於須與緩
    刑宣告相同之罪名，或侵害相同法益之罪，原裁定未審酌刑
    法第75條之1 第1 項第2 款所規定之撤銷緩刑之本旨，竟以
    受刑人所犯前後兩案之犯罪類型不同，侵害法益及社會危害
    程度殊異，行為評價不一等語，逕認本件並無執行刑罰之必
    要，駁回檢察官之聲請，自有不合。檢察官抗告意旨執此指
    摘原裁定不當，非無理由，自應由本院將原裁定予以撤銷，
    因本件已無再發回原法院調查之必要，爰裁定如主文第2 項
    所示。
五、據上論斷，應依刑事訴訟法第413 條，刑法第75條之1 第1
    項第2 款裁定如主文。
中    華    民    國    97    年    6     月    10    日
                  刑事第三庭審判長法  官  蔡秀雄
                                  法  官  許文章
                                  法  官  謝靜恒
以上正本證明與原本無異。
不得再抗告。
                                  書記官  陳珮茹
中    華    民    國    97    年    6     月    12    日


司法院資訊處製作；財團法人民間司法改革基金會備份。
